【裁判字號】    99,消債抗,163
【裁判日期】    990716
【裁判案由】    聲請更生程序
【裁判全文】
臺灣高雄地方法院民事裁定           99年度消債抗字第163號
抗  告  人  甲○○
上列抗告人聲請更生事件，對於民國99年6 月7 日本院99年度消
債更字第187 號裁定提起抗告，本院裁定如下：
    主  文
抗告及保全處分之聲請均駁回。
抗告程序費用新臺幣壹仟元由抗告人負擔。
    理  由
一、抗告意旨略以：消費者債務清理條例並無無固定收入者不得
    聲請更生之規定，原審以抗告人無固定收入為由，駁回抗告
    人更生之聲請，於法無據，爰依法提起本件抗告，聲明請求
    廢棄原裁定，准抗告人更生之聲請，且聲請為停止本院98年
    度司執字第19242 號執行事件執行程序之保全處分。
二、按「債務人不能清償債務或有不能清償之虞者，得依本條例
    所定更生或清算程序，清理其債務」，消費者債務清理條例
    第3 條定有明文，是債務人究依更生或清算程序清理債務，
    以該條之立法理由所謂「債務人得依其自身情形，例如：經
    濟狀況、收入情形等，選擇為更生或清算之聲請」等語，原
    賦予債務人有選擇程序之自由，惟消費者債務清理條例之立
    法目的，依其立法理由乃認陷於經濟上困境之消費者若任其
    於惡性循環之債務窘境中自生自滅，其將衍生嚴重之社會問
    題，致難以維持安定之社會經濟秩序，故有予之分別情形依
    更生或清算之程序清理其債務之必要，藉以妥適調整其與各
    相關債權人等間之權利義務關係，以謀求消費者經濟生活之
    更生機會，從而健全社會經濟發展，然更生或清算程序依本
    法之立法目的及其法理原即有別，更生程序為重建型債務清
    理程序，原則上以債務人提出之更生方案為基礎，於經債權
    人會議可決、法院認可後，債務人即依該方案履行，故其原
    有財產並未於程序中受變價而分配，毋寧是以其於程序開始
    後之薪資或其他收入作為償債來源而公平分配予權人，而清
    算程序則為清算型債務清理程序，原則上以債務人程序開始
    時之非禁止扣押財產及終了前無償取得之財產作為清算財團
    ，由管理人加以變價後按債權之優先劣後順序及債權額比例
    公平分配予債權人，是以更生程序係以債務人將來之收入作
    為償債來源，故其選擇此一程序，自須其在將來更生准許後
    有一定收入之望，例如固定薪資或報酬之繼續性收入，或雖
    無固定性惟仍有持續性收入之望者始適合利用此一程序，如
    債務人全無財產，甚或連將來固定收入亦無望之情形，縱其
    有更生之意願，在其無更生能力之狀況下，若仍任由之選擇
    採行更生前置主義，因幾乎難以期待債權人會議可決更生方
    案或得法院之認可，且亦難以期待其得忠實、誠信地履行更
    生方案，其選擇進行更生程序反而浪費法院及關係人之勞力
    、時間、費用，並延滯債務人儘速利用清算程序獲得免責以
    重建其經濟生活之時機，如債務人執意為無更生實益之程序
    選擇，應以其有故意浪費司法資源及未誠信對待債權人利益
    之虞而認得其欠缺進行更生之最大誠意，本於債清條例最高
    指導精神之誠信原則本旨，法院於此更生之聲請即無加以保
    護之必要。
三、經查：
  (一)抗告人自承自民國97年10月起即無法正常工作，且目前無業
    ，僅能依賴配偶宋振一之收入作為還款來源一節，有抗告人
    之聲請狀及民事補正暨釋明狀在卷可按（見原審卷第3 、50
    頁）；而觀之抗告人提出之財政部高雄市國稅局97年度綜合
    所得稅各類所得資料清單及本院依職權調取之稅務電子閘門
    財產所得調件明細表所示，抗告人97、98年度均無申報所得
    資料，參以抗告人已於98年9 月1 日自高雄市女子燙髮業職
    業公會退出勞工保險，自此即無任何加保紀錄，有抗告人提
    出之勞工保險被保險人投保資料表在卷可稽，是抗告人此部
    分之陳述，應可信為真實。
  (二)依抗告人自97年10月起即無法正常工作，且目前係失業中之
    情觀之，其根本已無力支應自身基本生活，遑論履行更生方
    案，其雖自陳將以配偶宋振一之收入中之新台幣（下同）3,
    500 元作為還款來源，惟更生方案能否履行應以債務人有無
    固定收入可供履行更生方案為斷，且第三人事後是否確能代
    為履行，有不確定性，復無可強制第三人代為履行之規範，
    自難以宋振一已出具切結書切結擔保替抗告人清償更生方案
    清償款項，認定抗告人有收入可供履行更生方案，從而顯難
    期待抗告人如何為本件債務之清償，其所提之更生方案幾難
    期待債權人會議為可決或經法院認可。又抗告人於為本件更
    生聲請時起迄至本院為裁定前，均未陳明或證明其自身已有
    持續性收入之望，而其名下之房屋、土地各1 筆現經債權人
    查封拍賣中，依低於市價之以土地公告現值及房屋課稅現值
    計算，應至少值1,217,265 元，此如變價用以清償其所負債
    務2,398,348 元，其所餘債務應剩餘118 萬餘元，惟其並不
    願將所有財產變價以為清算而堅為更生程序之前置，在其現
    實並無更生能力之狀況下，堅持選擇進行更生程序，將浪費
    法院及關係人之勞力、時間、費用，並延滯其儘速利用清算
    程序獲得免責以重建其經濟生活之時機而違債清條例之本旨
    ，依上開說明，本院認抗告人為無更生實益之程序選擇係欠
    缺進行債務清理之最大誠意，其更生之聲請即無加以保護之
    必要。
四、綜上所述，依抗告人目前之收入狀況，並無進行更生之實益
    ，其更生之聲請即無加以保護之必要，自應予駁回。原審裁
    定駁回抗告人更生之聲請，其結果尚無違誤，抗告意旨指摘
    原裁定不當，求予廢棄另為裁定，為無理由，自應予以駁回
    。又抗告人所提之更生聲請既經駁回，則抗告人聲請為停止
    本院98年度司執字第19242 號執行事件執行程序之保全處分
    部分，即無從准許，應併予駁回。
五、據上論結，本件抗告為無理由，依消費者債務清理條例第15
    條，民事訴訟法第495 條之1 第1 項、第449 條第2 項、第
    95條 、第78條，裁定如主文。
中    華    民    國    99    年    7     月    16    日
                    民事第六庭審判長法  官  楊國祥
                                    法  官  陳明呈
                                    法  官  黃悅璇
以上正本證明與原本無異。
本裁定不得再抗告。
中    華    民    國    99    年    7     月    16    日
                                    書記官  何慧娟

司法院資訊處製作；財團法人民間司法改革基金會備份。
